【裁判字號】    98,台上,639
【裁判日期】    980212
【裁判案由】    違反毒品危害防制條例
【裁判全文】
最高法院刑事判決              九十八年度台上字第六三九號
上  訴  人  甲○○
選任辯護人  陳忠鎣律師
上列上訴人因違反毒品危害防制條例案件，不服台灣高等法院高
雄分院中華民國九十七年十一月十七日第二審更審判決（九十七
年度上重更(一)字第一二號，起訴案號：台灣高雄地方法院檢察署
九十五年度偵字第三一三四六號），提起上訴，本院判決如下：
    主  文
上訴駁回。
    理  由
按刑事訴訟法第三百七十七條規定：上訴於第三審法院，非以判
決違背法令為理由，不得為之；是提起第三審上訴，應以原判決
違背法令為理由，係屬法定要件。如果上訴理由書狀並未依據卷
內訴訟資料具體指摘原判決不適用何種法則或如何適用不當，或
所指摘原判決違法情事，顯與法律規定得為第三審上訴理由之違
法情形不相適合時，均應認其上訴為違背法律上之程式，予以駁
回。上訴人甲○○上訴意旨略稱：(一)、原審疏未依刑事訴訟法第
二百七十一條第一項規定將審判期日通知辯護人，辯護人係臨時
接獲上訴人家屬電話通知，始匆匆趕至法院瞭解，來不及向法院
調閱聲請鑑定相關卷證，其訴訟程序尚有未合。(二)、原審經隔離
訊問，證人黃惠菁稱約在父親（指上訴人）發生事情（民國九十
五年十月二十三日）前一週某日下午二、三點，在其雲林縣北港
鎮住處，將現金新台幣（下同）二十萬元交給上訴人，要一起買
第一級毒品海洛因等語，與上訴人之供述吻合。原判決對此有利
上訴人之證據，卻以證人簡俊鵬因時間已久，開庭緊張，一時誤
稱於去年（將九十五年誤為九十六年）十月中旬，曾借二十萬元
給上訴人女兒，與查獲時間係九十五年十月，在時間上不合，而
不予採信，尚嫌理由欠備。(三)、上訴人於第一審行準備程序時，
即稱拿回來的藥（指海洛因），女兒黃惠菁有在吃，並請求傳喚
黃惠菁作證。原判決竟以上訴人所辯若屬實，則自其持有系爭毒
品被查獲，歷經警詢、偵查、第一審審理之程序，豈會不知提出
辯解以求有利自己之認定，卻遲至二審始突然提出此一辯解，顯
係飾卸之詞，難以採信，而為上訴人不利之認定，亦有與卷內筆
錄資料不相符合之矛盾。(四)、本件始終無人指證曾向上訴人購買
海洛因，原判決竟認上訴人販賣海洛因予他人施用，戕害他人身
心，究上訴人於何時、何地販賣海洛因予何人？原判決所載之證
據與卷內筆錄或證物之內容不相適合，其採證自屬違法。(五)、證
人黃國輝、廖永順、朱瑞光於事實審偵審中均未陳稱上訴人係在
基隆向綽號「阿忠」購買海洛因後運回北港，上訴人確無自基隆
運輸海洛因至北港鎮住處之事實。尚難以上訴人先後不實之自白
，遽認上訴人有自基隆運輸海洛因至北港鎮之犯行等語。
惟查：證據之取捨與其證明力之判斷，以及事實有無之認定，屬
事實審法院之職權，苟其取捨證據與判斷證據證明力並不違背經
驗法則及論理法則，即不容任意指為違背法令，而執為第三審適
法之上訴理由。原判決綜合全案卷證資料，本於事實審法院之推
理作用，認上訴人有其事實欄所載之犯行，因而撤銷第一審之科
刑判決，改判依想像競合犯規定，論上訴人以販賣第一級毒品（
累犯）罪，量處有期徒刑十八年，褫奪公權十年；併依法宣告沒
收銷燬扣案之第一級毒品海洛因九包及宣告沒收扣案之黑色SAMS
UNG 手機一支。已詳細說明其所憑證據及認定之理由；且對於上
訴人否認運輸、販賣海洛因所辯各節如何係飾卸之詞，均不足採
，詳加說明指駁。所為之論斷，俱有卷存之證據資料可資覆按；
從形式上觀察，原判決並無違背法令情形。卷查，原審法院九十
七年十一月三日之審判期日傳票，已於九十七年十月二十一日依
法送達上訴人，有其送達證書在卷可稽（見原審上重更(一)卷第六
０頁）。至卷內雖無原審法院將審判期日通知送達原審選任辯護
人之送達證書，然原審法院依上訴人及其選任辯護人之聲請，將
扣案之電子秤送請內政部警政署刑事警察局鑑定是否存有上訴人
或案外人農其順之指紋，經鑑定結果，未發現有任何指紋，有該
局九十七年十月七日刑紋字第0970148797號鑑驗書附卷可稽。而
原審審判期日上訴人之選任辯護人已到庭為上訴人辯護，並未異
議未收到該期日之通知，致影響訴訟防禦權、辯護權行使之情形
，且原審提示前開鑑定書為證據調查時，上訴人及辯護人復表示
沒有意見，並就各項證據詳細辯論，有原審審判筆錄可稽。足見
原審審判期日之通知，雖非無瑕疵，但無礙於訴訟防禦權及辯護
權之行使。況原審亦認扣案之電子秤與本件犯行無關，未採前開
鑑定書為上訴人不利認定之證據。上訴意旨(一)以前開於判決結果
無影響之瑕疵，指摘原審訴訟程序違背法令，尚難執為上訴第三
審之合法理由。又上訴人於第一審行準備程序前，僅稱其拿回來
之藥，女兒黃惠菁有在吃等語，並未供陳黃惠菁拿二十萬元請伊
幫忙合購海洛因。原判決又說明審酌卷內證據及上訴人辯解之過
程，認上訴人嗣後稱其女拿二十萬元給伊一起購買系爭海洛因云
云，係欲以其女亦有出資合購海洛因吸用，脫卸其販賣罪責之飾
詞，而不予採信之理由，其判斷無悖於經驗法則及論理法則，且
與卷內資料亦無不符之情形，上訴意旨(三)任意指摘原審採證違法
，亦非合法上訴第三審之理由。再原判決係認上訴人基於販賣營
利之目的而販入系爭海洛因，成立販賣第一級毒品罪；並說明該
毒品及時為警查獲而未流入市面，尚未造成社會實質危害，而以
之為審酌量刑基準之一（見原判決第八頁第一四至一六行），並
未認定上訴人已有販售海洛因予他人之事實。原判決理由欄雖另
謂上訴人販賣海洛因予他人施用，戕害他人之身心云云，僅係理
由說明遣詞用字未臻精當之行文問題，與判決主旨無影響，不得
執為合法上訴第三審之理由。原判決依憑上訴人在電話中稱：「
要去基隆補貨」及其甫開車回其北港鎮住處時，即為警在其車內
查扣九包海洛因等證據，認上訴人在基隆販入扣案九包海洛因，
而將之運至其北港鎮住處，已於判決理由貳第一段之(一)詳述其認
定之依據及理由。上訴意旨(五)任意指摘原判決該部分採證違法，
亦非具體指摘之上訴第三審適法理由。上訴人其他上訴意旨，或
就原審採證認事職權之適法行使，或對原判決已論斷明白之事項
，任意指摘違背法令，並就有無運輸、販賣海洛因情事，重複為
單純事實之爭辯，均與法律規定得為第三審上訴理由之違法情形
不相適合。應認上訴人之上訴違背法律上之程式，予以駁回。
據上論結，應依刑事訴訟法第三百九十五條前段，判決如主文。
中    華    民    國  九十八  年    二    月   十二   日
                      最高法院刑事第九庭
                          審判長法官  洪  文  章
                                法官  王  居  財
                                法官  郭  毓  洲
                                法官  黃  梅  月
                                法官  邱  同  印
      本件正本證明與原本無異
                                      書  記  官
中    華    民    國  九十八  年    二    月   十七   日
                                                     ｍ


司法院資訊處製作；財團法人民間司法改革基金會備份。
